【裁判字號】    99,台上,4910
【裁判日期】    990805
【裁判案由】    偽證
【裁判全文】
最高法院刑事判決            九十九年度台上字第四九一０號
上  訴  人  台灣高等法院台南分院檢察署檢察官
上  訴  人
即  被  告  甲○○
選任辯護人  汪玉蓮律師
上列上訴人等因被告偽證案件，不服台灣高等法院台南分院中華
民國九十九年五月十九日第二審更審判決（九十九年度重上更(一)
字第四四號，起訴案號：台灣雲林地方法院檢察署九十三年度偵
字第二七○六、二七○七、三二四○號），提起上訴，本院判決
如下：
    主  文
原判決撤銷，發回台灣高等法院台南分院。
    理  由
本件原判決認定上訴人即被告（下稱被告）甲○○有如其事實欄
所載偽證犯行，因而撤銷第一審關於行使公務員登載不實公文書
部分科刑之判決，改判論被告犯偽證罪，處有期徒刑一年；減為
有期徒刑六月；固非無見。
惟查：(一)、警察人員製作筆錄時，其目的係在記載詢問之過程及
內容，製作筆錄之員警，縱令認知受詢人之供述內容與真正之事
實不符，仍有按其供述予以記錄之義務，因所記載者為受詢人之
供述，不生登載不實問題，自不能令負公務員登載不實罪，固不
待言。然苟製作筆錄之員警與受詢人，就與真正事實不符之虛構
事實，事先勾串，而於製作筆錄時，就該虛構之事實假受詢人之
供述為之記載，如客觀上已足以生損害於公眾或他人之虞者，自
非不可論以公務員登載不實罪。本件原判決理由貳之(四)以被告固
於事前透過劉林源將吳興奮之特徵告知林○○、趙○○，使渠等
誣指吳○○涉犯媒介性交易罪，被告及劉○○依林○○、趙○○
之陳述而製作警詢筆錄，乃其身為偵查公務員之職務，縱被告明
知上開受詢人之供述內容不實，猶按其供述內容予以記錄，仍不
能令負公務員登載不實之罪等旨（見原判決第十二頁第十五行至
第十三頁第三行）。然依其認定之事實，被告係透由劉○○與受
詢人林○○、趙○○預為勾串，而於製作筆錄時，就該虛構吳○
○媒介性交易之事實假受詢人之供述而為記載，客觀上已足生損
害於吳○○及警詢筆錄記載之正確性，能否謂仍無庸令負公務員
登載不實公文書罪責，即非無研求之餘地。況警察機關調查涉嫌
刑事犯罪案件，其後辦理移送時所檢具之文書資料，並非僅以供
述者之筆錄為限，尚應製作移送書（或報告書），若不及製作移
送書，亦應以函片簡略敘明被告犯罪事實而為移送。則本件警方
移送書之記載內容，有否與事實不符情形？若有不符，其故安在
？是否為被告職務上認定事實判斷裁量之範圍？被告是否有明知
為不實事項而故為登載情事？其與判斷被告是否有被訴登載不實
犯行攸關，自須深入研求並詳述理由。乃原審未詳予調查究明，
即遽為前揭論斷，要屬調查未盡，且有理由不備之違誤。(二)、卷
宗內之筆錄及其他文書可為證據者，審判長應向當事人、代理人
、辯護人或輔佐人宣讀或告以要旨，為刑事訴訟法第一百六十五
條第一項所明定。事實審法院於審判期日就文書證據踐行上揭調
查程序，旨在使被告澈底了解該等文書記載之內容及意涵，而為
充分之辯論，以使法院形成正確之心證。故文書證據如未經法院
於審判期日依照上揭法定程序踐行調查，即不得作為事實判斷之
依據。原判決採納證人吳○○於第一審之證詞，資為被告犯偽證
罪之部分證據（見原判決第六頁第九至二十行）。惟稽之原審審
判筆錄之記載，審判長於審判期日並未依法踐行宣讀或告以要旨
該證詞內容之調查證據程序，予被告及其辯護人有陳述意見及辯
論之機會（見原法院更(一)審卷第八三至九十頁），遽採為斷罪之
依據，要有未洽。以上或為檢察官上訴意旨所指摘，或為本院得
依職權調查之事項，被告亦上訴聲明不服，應認原判決仍有撤銷
發回更審之原因。
據上論結，應依刑事訴訟法第三百九十七條、第四百零一條，判
決如主文。
中    華    民    國  九十九  年    八    月    五    日
                      最高法院刑事第八庭
                          審判長法官  洪  文  章
                                法官  王  居  財
                                法官  郭  毓  洲
                                法官  黃  梅  月
                                法官  邱  同  印
本件正本證明與原本無異
                                      書  記  官
中    華    民    國  九十九  年    八    月    九    日
                                                      Ｑ

司法院資訊處製作；財團法人民間司法改革基金會備份。
